臺灣士林地方法院民事裁定
110年度消債職聲免字第33號
債  務  人  蘇彩翎即蘇佳慧
代  理  人  林孜俞律師（法扶律師）
上列當事人聲請免責事件，經本院裁定終止清算程序確定，裁定
如下：
    主  文
債務人蘇彩翎即蘇佳慧不免責。
    理  由
一、按法院為終止或終結清算程序之裁定確定後，除別有規定外
    ，應以裁定免除債務人之債務，消費者債務清理條例（下稱
    消債條例）第132 條定有明文。又法院裁定開始清算程序後
    ，債務人有薪資、執行業務所得或其他固定收入，扣除自己
    及依法應受其扶養者所必要生活費用之數額後仍有餘額，而
    普通債權人之分配總額低於債務人聲請清算前2 年間，可處
    分所得扣除自己及依法應受其扶養者所必要生活費用之數額
    者，法院應為不免責之裁定。但債務人證明經普通債權人全
    體同意者，不在此限，復為消債條例第133 條所明定。另債
    務人有下列各款情形之一者，法院應為不免責之裁定。但債
    務人證明經普通債權人全體同意者，不在此限：一、於7 年
    內曾依破產法或本條例規定受免責。二、故意隱匿、毀損應
    屬清算財團之財產，或為其他不利於債權人之處分，致債權
    人受有損害。三、捏造債務或承認不真實之債務。四、聲請
    清算前2 年內，因消費奢侈商品或服務、賭博或其他投機行
    為，所負債務之總額逾聲請清算時無擔保及無優先權債務之
    半數，而生開始清算之原因。五、於清算聲請前1 年內，已
    有清算之原因，而隱瞞其事實，使他人與之為交易致生損害
    。六、明知已有清算原因之事實，非基於本人之義務，而以
    特別利於債權人中之一人或數人為目的，提供擔保或消滅債
    務。七、隱匿、毀棄、偽造或變造帳簿或其他會計文件之全
    部或一部，致其財產之狀況不真確。八、故意於財產及收入
    狀況說明書為不實之記載，或有其他故意違反本條例所定義
    務之行為，致債權人受有損害，或重大延滯程序消債條例第
    134條亦有明文。
二、經查：
  ㈠本件債務人蘇彩翎即蘇佳慧於民國109年10月30日向本院聲請
    清算，經本院以109年度消債清字第113號裁定自110年1月13
    日17時起開始清算程序，並同時終止清算程序在案，業經調
    閱本院109年度消債清字第113號清算事件卷（下稱聲請卷）
    等卷宗，查核無訛。是依首揭規定，本院應依職權裁定是否
    免除債務人之債務，而本件普通債權人之債權額及依清算程
    序之分配額依次詳如附表A、B欄所示。另經詢問全體無擔保
    債權人，對於債務人是否應予免責一節表示意見，債權人衛
    生福利部中央健康保險署表示依法裁判，債權人摩根聯邦資
    產管理股份有限公司、萬榮行銷股份有限公司、王够連、王
    晏亭、黃妡穎未表示意見，其他債權人均表示不同意債務人
    免責。
  ㈡消債條例第133條部分：
  1.經查，債務人自110年1月13日17時起開始清算程序，並同時
    終止清算程序，其從事影視媒體產業，於同年1月至3月接下
    華映娛樂股份有限公司之電影工作，每月收入分別為新臺幣
    （下同）6萬857元、6萬857元、5萬8,648元，同年4月至5月
    支援朋友拍攝戲劇案件，每月收入分別為2萬4,500元、3,00
    0元，惟自政府實施防疫警戒迄今，債務人所承接之工作均
    告停止，目前無工作，僅於同年6月領取政府疫情紓困補助3
    萬元，業據債務人陳報在卷（見本院卷第57頁、第155頁）
    ，並有債務人合作金庫銀行帳戶存摺內頁明細在卷可佐（見
    本院卷第81頁至第84頁），截至本院110年8月5日訊問程序
    之際，債務人每月平均收入為2萬9,733元（計算式：〔60,85
    7＋60,857＋58,648＋24,500＋3,000＋30,000＋0＋0〕÷8＝29,733，
    元以下四捨五入）。又債務人主張每月必要生活費用1萬3,2
    65元（即膳食費5,000元、房租5,000元、手機費1,265元、
    交通費2,000元），另每月需負擔健保費（含分期清償金額
    ）2,374元（見本院卷第62頁，聲請卷第52頁）。是債務人
    自裁定開始清算程序後有固定收入，扣除必要生活費用之數
    額後仍有餘額1萬4,094元（計算式：29,733－13,265－2,374＝
    14,094），洵堪認定。
  2.其次，債務人於109年10月間向本院聲請清算，其聲請清算
    前二年期間應為107年10月至109年9月間，其可處分所得為6
    3萬8,662元（計算式詳見附表C欄），其必要生活費用總額
    為32萬7,856元（計算式詳見附表D欄），從而，債務人聲請
    清算前2年間可處分所得扣除必要生活費用之數額，尚餘31
    萬806元（計算式：638,662－327,856＝310,806）。惟本件債
    務人之普通債權人未受清償（見附表B欄），則其不足之應
    受分配額如附表F欄所示。故本件普通債權人之分配總額低
    於債務人聲請清算前2年內可處分所得扣除必要生活費用之
    數額，自有消債條例第133條應不免責規定之適用。
  ㈢消債條例第134條部分：
  1.第134條第2、8款部分：債權人雖以債務人入不敷出，卻未
    能說明超支部分，而有隱匿財產、故意於財產及收入狀況說
    明書為不實記載云云（見本院卷第25頁），惟債務人陳明有
    家人及教會資助（見本院卷第61頁）等情，自不能遽為認定
    債務人符合第134條第2、8款事由。
  2.第134條第4款部分：債務人於聲請清算前二年間雖有入出境
    紀錄（見本院卷第219頁），惟據債務人陳明其107年11月15
    日至108年1月2日、108年12月13日至同月24日分別赴大陸廈
    門、美國等地工作，期間之機票、食宿費用均由劇組負擔（
    見本院卷第224頁、第226頁），尚無從認定屬奢侈浪費之行
    為。
  3.此外，復查無債務人有消債條例第134條各款應為不免責裁
    定之事由，自不得依此規定裁定不免責。
三、綜上所述，本件債務人雖無消債條例第134條各款所定不免
    責之情形，然確有消債條例第133條所定應為不免責裁定之
    事由，且未經普通債權人全體同意債務人免責，債務人亦無
    法提出經普通債權人全體同意免責之證明，揆諸前開規定，
    自應為債務人不免責之裁定，爰裁定如主文。
中    華    民    國   110    年    12    月    13    日
                  民事第三庭  法  官  劉育琳  
以上正本係照原本作成。
如對本裁定抗告，應於裁定送達後10日內向本院提出抗告狀，並
繳納抗告費新臺幣1,000 元。
中　　華　　民　　國　　110 　年　　12　　月　　13　　日
                              書記官  邱勃英
附錄
一、債務人繼續清償得聲請法院裁定免責之規定：
    消費者債務清理條例第141條
    債務人因第 133 條之情形，受不免責之裁定確定後，繼續
    清償達該條規定之數額，且各普通債權人受償額均達其應受
    分配額時，得聲請法院裁定免責。
    消費者債務清理條例第142條
    法院為不免責或撤銷免責之裁定確定後，債務人繼續清償債
    務，而各普通債權人受償額均達其債權額之 20% 以上者，
    法院得依債務人之聲請裁定免責。
二、債務人嗣後聲請法院裁定免責之說明：
    債務人於本裁定確定後，繼續清償如附表Ｆ欄所示數額時，
    得依第 141 條規定聲請裁定免責。或繼續清償如附表Ｈ欄
    所示數額時，依第 142 條規定聲請裁定免責。